【裁判字號】    97,訴,647
【裁判日期】    971023
【裁判案由】    虛報進口貨物產地
【裁判全文】
臺北高等行政法院判決
                                       97年度訴字第647號
                              .
原      告  展寶有限公司
代  表  人  甲○○
被      告  財政部基隆關稅局
代  表  人  呂財益（局長）
訴訟代理人  乙○○
            丙○○
上列當事人間因虛報進口貨物產地事件，原告不服財政部中華民
國97年1月10日台財訴字第09600511430號訴願決定，提起行政訴
訟。本院判決如下：
    主  文
原告之訴駁回。
訴訟費用由原告負擔。
    事  實
一、事實概要：
    原告於94年6月8日委由新重誠報關行向被告報運自香港進口
    貨物FIBER GLASS SILICONE乙批（進口報單號碼：第AA/94/
    2867/0071號，原處分卷1附件2），原報列稅則號別第7019.
    59.90號，稅率5.6﹪，輸入規定：MP1（即屬大陸物品有條
    件准許輸入）；嗣經被告事後查核結果，以實到貨物生產國
    別為中國大陸，經審理原告虛報進口貨物產地，逃避管制之
    違章成立，乃依據海關緝私條例第37條第3項規定轉據同條
    例第36條第1項及第3項規定，處貨價1倍之罰鍰計新台幣（
    下同）982,973 元，併沒入貨物，惟該貨物於受裁處沒入前
    已放行，致無法裁處沒入處分，乃就此部分依行政罰法第23
    條第1項規定，裁處沒入貨物之價額982,973元，合計處罰鍰
    1,965,946元。原告不服，申請復查，未獲變更，提起訴願
    ，亦遭駁回，遂向本院提起本件行政訴訟。
二、兩造聲明：
    (一)原告聲明：
      1.訴願決定、復查決定及原處分均撤銷。
      2.訴訟費用由被告負擔。
    (二)被告聲明：
      1.駁回原告之訴。
      2.訴訟費用由原告負擔。
三、兩造陳述：
    (一)原告經合法通知未於準備程序及言詞辯論期日到場，依其
      起訴書狀所載及陳述：
      系爭來貨是否屬大陸物品，應由被告負舉證責任，被告徒
      以可疑即認來貨係屬大陸產製，但卻又未將系爭貨物送請
      原產地認定委員會認定來貨究竟係原產地為何，實屬率斷
      云云，並提出本件訴願決定書等件影本為證。
    (二)被告主張：
      原告主張系爭來貨是否屬大陸物品，應由被告負舉證責任
      ，被告未將系爭貨物送請原產地認定委員會認定來貨究竟
      係原產地為何，逕行認定系爭來貨之產地為大陸，實屬率
      斷云云。經查，本件進口貨物經電腦核定按C1（免審免驗
      ）通關方式放行，因未查驗，致未能於來貨進口時取樣，
      惟海關依關稅法第13條規定，得實施事後稽核，被告於94
      年9月26日以基關事稽第094234號通知原告實施事後稽核
      （原處分卷1附件8）。在依法查核過程中，經函請駐外單
      位查證結果略以，系爭貨物並不是由香港所出產的貨品，
      係該供應商自行購買，再銷售台灣（原處分卷2附件9）。
      原告又於96年4月11日提供系案貨物生產工廠之名稱為香
      港澤雅有限公司（原處分卷1附件10），惟據另案進口人
      谷錡科技股份有限公司進口與本件相同貨物，供應商亦為
      澤雅有限公司，經被告實施事後稽核結果，產地為CN，涉
      虛報產地逃避管制（原處分卷2附件11），業經財政部訴
      願決定駁回在案（原處分卷2附件12），可證系案貨物產
      地申報香港確屬可疑。再查，系爭貨物運送之德翔船務代
      理公司提供之BILL OFLADING 內之SHIPPER 為WECHANG
      YEXING TRADING CO.LTD.（原處分卷2 附件13），證諸原
      告往來銀行所提供相關之匯款資料，本件匯款之受款人
      WECHANG YEXING TRADING CO.,LTD．其受款地址國別為中
      國（原處分卷2 附件14）。被告據上述查證之供應商及相
      關資料綜合研判，依進口貨物原產地認定標準參考事項第
      8 點，認定系案貨物產地為中國大陸。又參諸改制前行政
      法院36年度第16號判例意旨，本件原告迄未就我駐外單位
      及被告查得事項，提供具體有力反證證明其原申報「香港
      產製」之產地無誤，按司法院大法官會議釋字第537 號解
      釋意旨，稽徵機關於核課稅捐時，應由納稅義務人申報或
      舉證資料時，若推諉或不作為，即可能承擔由稅捐稽徵機
      關依查證所得事實逕行認定之結果。從而，被告依據海關
      緝私條例第37條第1 、3 項及第36條第1 、3 項、台灣地
      區與大陸地區貿易許可辦法第7條 規定所為之處分，核屬
      允洽等語。
    理  由
一、本件原告受合法通知，無正當理由未於97年10月2日上午言
    詞辯論時到場，核無民事訴訟法第386條各款所列情形，爰
    依行政訴訟法第218條準用民事訴訟法第385條第1項前段之
    規定，由被告聲請而為一造辯論判決。
二、原告起訴時，被告之代表人為丘欣，嗣變更為呂財益，並由
    呂財益聲明承受訴訟，有其提出之聲明承受訴訟狀附卷可稽
    ，核無不合，應予准許。
三、按「報運貨物進口而有下列情事之一者，得視情節輕重，處
    以所漏進口稅額2倍至5倍之罰鍰，或沒入或併沒入其貨物：
    一、虛報所運貨物之名稱、數量或重量。二、虛報所運貨物
    之品質、價值或規格。三、繳驗偽造、變造或不實之發票或
    憑證。四、其他違法行為。」；「有前二項情事之一而涉及
    逃避管制者，依前條第1項及第3項論處。」；「私運貨物進
    口…者，處貨價1倍至3倍之罰鍰。」；「前二項私運貨物沒
    入之。」，海關緝私條例第37條第1項、第3項及第36條第1
    項、第3項各定有明文。次按進口非屬「臺灣地區與大陸地
    區貿易許可辦法」第7條規定准許輸入之大陸地區物品者，
    即構成進口禁止輸入之物品而涉及逃避管制之違章行為，合
    先敘明。
四、前揭事實概要所載各情，為兩造所不爭，且有上開各該文件
    、原處分、復查決定書及訴願決定書等件影本附原處分卷及
    訴願機關卷可稽。茲依前述兩造主張之意旨，就本件爭點敘
    明判決之理由。
五、原告涉有虛報進口貨物產地，逃避管制之違章情事：
    經查，本件進口貨物經電腦核定按C1（免審免驗）通關方式
    放行，因未查驗，致未能於來貨進口時取樣，惟海關依關稅
    法第13條規定，得實施事後稽核，被告於94年9 月26日以基
    關事稽第094234號通知原告實施事後稽核（原處分卷1 附件
    8 ）。在依法查核過程中，經函請駐外單位遠東貿易服務中
    心駐香港辦事處查證結果略以，系爭貨物並不是由香港所出
    產的貨品，係該供應商自行購買，再銷售台灣（原處分卷2
    附件9 ）；且原告於96年4 月11 日 提供系案貨物生產工廠
    之名稱為香港澤雅有限公司（原處分卷1 附件10），惟據另
    案進口人谷錡科技股份有限公司進口與本件相同貨物，供應
    商亦為澤雅有限公司，經被告實施事後稽核結果，產地為CN
    ，涉虛報產地逃避管制（原處分卷2 附件11），業經財政部
    訴願決定駁回在案（原處分卷2 附件12），可證原告申報系
    爭貨物產地為香港，確屬可疑；再者，系爭貨物運送之德翔
    船務代理公司提供之BILL OF LADING內之SHIPPER 為
    WECHANG YEXING TRADING CO.LTD.（原處分卷2 附件13），
    證諸原告往來銀行所提供相關之匯款資料，本件匯款之受款
    人WECHANG YEXING TRADING CO.,LTD．其受款地址國別為中
    國（原處分卷2 附件14）；被告據上述查證之供應商及相關
    資料綜合研判，依進口貨物原產地認定標準參考事項第8 點
    ，認定系爭貨物產地為中國大陸，核屬有據。原告主張被告
    未將系爭貨物送請原產地認定委員會認定來貨究竟係原產地
    為何，逕行認定系爭來貨之產地為大陸，實屬率斷云云，並
    非可採。又原告主張系爭來貨是否屬大陸物品，應由被告負
    舉證責任云云。惟參諸改制前行政法院36年度第16號判例意
    旨，本件原告迄未就我駐外單位及被告查得事項，提出反證
    證明其原申報「香港產製」之產地無誤；且稽徵機關於核課
    稅捐時，應由納稅義務人申報或舉證資料時，若推諉或不作
    為，不盡其協力義務時，即可能承擔由稅捐稽徵機關依查證
    所得事實逕行認定之結果，本件原告既未舉證證明系爭貨物
    確屬「香港產製」無誤，則被告依查證所得事實而為認定系
    爭貨物之產地，即無不合，併予敘明。
六、被告所為罰鍰處分，並無違誤：
    (一)承上所述，本件原告涉有虛報進口貨物產地，逃避管制之
      違章情事，事證明確。被告依據海關緝私條例第37條第3
      項規定轉據同條例第36條第1 項及第3 項規定，處貨價1
      倍之罰鍰982,973 元，併沒入貨物，惟該貨物於受裁處沒
      入前已放行，致無法裁處沒入處分，乃就此部分依行政罰
      法第23條第1 項規定，裁處沒入貨物之價額982,973 元，
      合計處罰鍰1,965,946 元，並無違誤。
    (二)又查，本件原告從事進口貿易業務，有其公司基本資料查
      詢附本院卷可稽，對於我國未開放進口之大陸物品尤應特
      別審慎注意，其就系爭貨物之生產國別，應於買賣契約中
      定明或貨物於國外裝船出口後報關進口前向出口人查詢確
      認產地，並據實申報，原告疏於注意，未於報關投單前查
      證清楚，違反誠實申報義務，尚難謂無過失，併此敘明。
七、從而，本件被告以原告涉有虛報進口貨物產地，逃避管制之
    違章情事，所為罰鍰處分，於法並無違誤。復查及訴願決定
    遞予維持，亦無不合。原告徒執前詞，訴請撤銷，為無理由
    ，應予駁回。
據上論結，本件原告之訴為無理由，依行政訴訟法第98條第1 項
前段、第218 條，民事訴訟法第385 條第1 項前段，判決如主文
。
中    華    民    國    97    年    10    月   23     日
                   臺北高等行政法院第五庭
                             審判長法  官  張瓊文
                                   法  官  林育如
                                   法  官  蕭忠仁
上為正本係照原本作成。
如不服本判決，應於送達後20日內，向本院提出上訴狀並表明上
訴理由，如於本判決宣示後送達前提起上訴者，應於判決送達後
20日內補提上訴理由書（須按他造人數附繕本）。
中    華    民    國    97    年    10    月   23     日
                                   書記官  蕭純純


司法院資訊處製作；財團法人民間司法改革基金會備份。
